【裁判字號】    99,交聲,3250
【裁判日期】    991019
【裁判案由】    聲明異議
【裁判全文】
臺灣臺中地方法院交通事件裁定        99年度交聲字第3250號
原處分機關  交通部公路總局臺中區監理所豐原監理站
異  議  人
即受處分人    甲○○
上列受處分人因違反道路交通管理處罰條例案件，對於交通部公
路總局臺中區監理所豐原監理站中華民國99年8 月19日所為之處
分（豐監稽違字第裁63－Z7A012641 號裁決書），聲明異議，本
院裁定如下：
    主    文
異議駁回。
    理    由
一、原處分意旨略以：異議人即受處分人甲○○（下稱受處分人
    ）駕駛車牌號碼647 －QQ號營業遊覽大客車，於民國99年6
    月11日1 時4 分許，行經國道3 號北上215.3 公里處，因「
    未注意車前狀況，而肇事致人死亡」之違規，經內政部警政
    署國道公路警察局第七警察隊以公警局交字第Z7A012641 號
    舉發違反道路交通管理事件通知單依法舉發，原處分機關依
    道路交通管理處罰條例第61條第1 項第4 款、第67條第2 項
    規定，於99年8 月19日以豐監稽違字第裁63－Z7A012641 號
    裁決書，裁處吊銷駕駛執照，3 年內禁考，受處分人不服，
    具狀聲明異議等語。
二、聲明異議意旨略以：伊於99年6 月11日駕駛前開營業遊覽大
    客車行經北上國道三號215.3 公里處時，有故障小客車停放
    於路肩，當時該車車身置放於外側車道而車頭朝路肩，當日
    因下大雨該路段的照明設備並未開啟，而該車輛未開啟警示
    燈，且未放置故障標誌及任何警告設施。當日亡者佇立於外
    側車道上自小客後方，並未於路肩等待救援車輛，當時因視
    線不佳，該車未放置任何警告設施，伊發現該車時緊急煞車
    閃避，但當時外二車道尚有後方來車無法立即變換車道，以
    致伊駕駛之車輛右前方擦撞自小客車右後方，導致自小客車
    撞擊亡者。今雙方達成和解，伊需借貸償還，生計造成極大
    影響，盼能對此案特別處理，由衷感激等語。
三、按汽車駕駛人，駕駛汽車違反道路交通規則、第33條之管制
    規則，因而肇事致人死亡，吊銷其駕駛執照；汽車駕駛人，
    曾依第61條第1 項第3 款、第4 款後段規定吊銷駕駛執照者
    ，三年內不得考領駕駛執照，道路交通管理處罰條例第61條
    第1 項第4 款、第67條第2 項分別定有明文。又汽車行駛時
    ，駕駛人應注意車前狀況及兩車併行之間隔，並隨時採取必
    要之安全措施；汽車行駛高速公路及快速道路，應依速限指
    示。但遇有濃霧、濃煙、強風、大雨或其他特殊狀況，致能
    見度甚低，其時速應低於40公里或暫停路肩，並顯示危險警
    告燈。道路交通安全規則第94條第3 項、高速公路及快速公
    路交通管制規則第5 條分別定有明文。
四、經查：
(一)、本件受處分人甲○○為營業大客車司機，於99年6 月11日凌
    晨1 時4 分許，駕駛車號647 －QQ號營業用大客車，沿國道
    3 號高速公路由南往北方向行駛，理應注意車輛行駛時，駕
    駛人應注意車前狀況，隨時採取必要之安全措施。汽車行駛
    高速公路及快速道路，應依速限指示。但遇有濃霧、濃煙、
    強風、大雨或其他特殊狀況，致能見度甚低，其時速應低於
    40公里或暫停路肩，並顯示危險警告燈。而依當時情形，受
    處分人又無不能注意之情勢，經疏於注意而超速行駛，於行
    經上開公路北上215 公里379 公尺處，是於同一時、地，有
    郭珍賢之子朱昱銘駕駛車牌號碼8583－DR號自小客車搭載友
    人朱志民，沿同一方向駛至該處時，因擦撞護欄之事故而臨
    時停車，朱昱銘、朱志明旋在車外等候道路救援車輛前來，
    受處分人之車輛遂在上開地點與朱昱銘之車輛發生擦撞，朱
    昱銘因先受撞因而倒地，致受有頭胸腹部多處外傷，多處內
    臟器官損傷及出血而死亡之事實，業據受處分人於偵查時坦
    承不諱，並有道路交通事故現場圖、道路交通事故調查報告
    表(一)(二)、臺灣臺中地方法院檢察署檢察官相驗筆錄、相驗屍
    體證明書等件在卷可稽。受處分人涉有刑法第276 條第2 項
    業務過失致人於死罪行，因已與被害人家屬達成和解，而由
    臺灣臺中地方法院檢察署檢察官於99年8 月11日以99年度調
    偵字第381 號為緩起訴處分確定等情，有上開緩起訴處分書
    影本、臺灣高等法院被告前案紀錄表各1 份附卷足憑，並經
    本院調取上開刑事案卷核閱無訛。且依受處分人於99年6 月
    11 日 警詢中所供稱：案發當時下大雨、無照明，視距約30
    到50 公 尺，無號誌，標誌清楚，速限110 公里。伊從高雄
    小港出發，要回臺中家，伊行駛於外側車道，時速約90公里
    ，無裝載物品。發現危險狀況時距對方約20公尺，對方車輛
    橫在外側車道，當時有一人站在車後，伊發現後立即減速欲
    變換至中外車道，因中外車道有車無法變換出去，伊緊急煞
    車但因路面濕滑仍煞不住車，致伊車右前車頭撞擊該自小客
    車右後車尾，而該行人亦遭伊車撞飛至外側路肩而肇事等語
    ，嗣於同日偵查中又陳述：「（車禍發生前有無注意到8583
    －DR 自 小客車？）當時雨下很大，視線不是很好，現場沒
    有路燈，我發現到時就煞車閃避，該路段是四線道，我是行
    駛在最外車道，外二車道當時有車輛，我沒有辦法避進去那
    個車道，我就踩煞車。」等語以觀，足徵受處分人於大雨視
    線不清之際，未有依前開規定減速慢行，仍以時速90公里之
    高速行駛，又未注意車前狀況，致其於發現危險之際距對方
    僅20公尺而不及閃避亦無法煞停，終釀禍肇事，此經本院調
    取上開刑事案卷核閱無訛，並有各該筆錄影本在卷可按。另
    據臺灣省彰化縣區車輛行車事故鑑定委員會鑑定意見書鑑定
    意見第二段第二項：甲○○駕駛遊覽車未注意車前狀況，採
    取必要之安全措施，撞擊失控橫停於車道上之朱車右後車尾
    及下車站在外車道上查看車輛之朱昱銘，為肇事次因，此亦
    有該鑑定意見書影本存卷足憑。綜參上開資料，足見受處分
    人確有違反道路交通安全規則第94條第3 項及高速公路及快
    速公路交通管制規則第5 條規定，而有疏於末遵守駕駛人遭
    逢大雨致視線不清，應減速慢行，作隨時停車之準備及疏於
    未注意車前狀況，並隨時採取必要安全措施，因而肇事致人
    死亡之違規行為。從而，原處分機關依前揭規定裁處吊銷受
    處分人駕駛執照、3 年內禁考，核無違誤。
(二)、雖受處分人事後盡力賠償被害人家屬，以彌補其過失，且受
    處分人已借貸補償被害人，陳稱如遭裁處吊銷駕照，生活將
    陷入困境，請予特殊處理等語，非無可憫之處，然其既確有
    前述等違規行為，因而肇事致人死亡之行為，即應依上開規
    定依法裁處，尚難據此作為免責或改罰之事由，附此敘明。
五、綜上所述，受處分人確有上述等違規行為，因而肇事致人死
    亡，則原處分機關依道路交通管理處罰條例第61條第1 項第
    4 款前段、第67條第2 項規定，裁處吊銷駕駛執照，3 年內
    禁考，並無違誤。故受處分人之聲明異議為無理由，應予駁
    回。
據上論斷，應依道路交通管理處罰條例第87條第2 項、道路交通
案件處理辦法第19條，裁定如主文。
中    華    民    國    99    年    10    月    19    日
                     交通法庭   法  官  楊萬益
以上正本證明與原本無異
如不服本裁定應於送達後5日內向本院提出抗告狀
                                書記官  譚系媛
中    華    民    國    99    年    10    月    19    日

司法院資訊處製作；財團法人民間司法改革基金會備份。
